【裁判字號】    95,判,329
【裁判日期】    950309
【裁判案由】    商標異議
【裁判全文】
最  高  行  政  法  院  判  決
                                     95年度判字第00329號
上  訴  人  宜蘭食品工業股份有限公司
代  表  人  甲○○
被 上訴 人  經濟部智慧財產局
代  表  人  蔡練生
參  加  人  瑞士商‧雀巢製品股份有限公司
代  表  人  珍-皮爾‧梅鐸
上列當事人間因商標異議事件，上訴人對於中華民國93年9月24
日臺北高等行政法院92年度訴字第3240號判決，提起上訴，本院
判決如下：
    主  文
上訴駁回。
上訴審訴訟費用由上訴人負擔。
    理  由
一、本件參加人瑞士商‧雀巢製品股份有限公司於91年2月1日以
    「旺寶」商標，指定使用於商標法施行細則第49條所定商品
    及服務分類表第30類之冰塊、冰棒、雪糕、雪泥、霜淇淋、
    冰淇淋、冰淇淋粉商品，向被上訴人經濟部智慧財產局申請
    註冊，經准列為審定第0000000號商標（下稱系爭商標，圖
    樣如原判決附圖一），嗣上訴人宜蘭食品工業股份有限公司
    以該審定商標有違商標法第37條第12款之規定，檢具註冊第
    421949號「旺旺」聯合商標（下稱據以異議商標，圖樣如原
    判決附圖二），對之提起異議，經被上訴人審查，以92年3
    月13日中台異字第912070號商標異議審定書為異議不成立之
    處分。上訴人不服，遂循序提起行政訴訟。
二、上訴人起訴主張：(一)依商標近似審查基準第1款之規定：「
    商標在外觀、觀念或讀音方面有一近似者，即為近似之商標
    。」經查原處分謂旺字為一般生活用語，通常習慣在該字前
    後附加其他字詞，形成各種不同意涵之用語，例如旺盛、興
    旺等語；惟上訴人認為系爭商標「旺寶」，不可與「旺盛」
    、「興旺」等字詞等同視之，蓋前述二詞皆有其個別之意涵
    存在，上訴人亦未認定該二詞與上訴人所有商標近似。又在
    觀念上就「旺寶」文義而言，為「旺之寶」或「寶之旺」，
    而「寶」字又有「珍貴的東西、珍貴的」之意，幾近襲用上
    訴人所有之據以異議商標「旺旺」二字，而有更加珍貴之意
    。則依上揭規定意旨，本件系爭商標在觀念上可謂與據以異
    議商標構成近似。(二)又訴願決定書中稱旺字為一般生活用語
    ，其識別性較弱等語；惟「旺」字或對於其他以「旺」字搭
    配其他用字申請商標之法人或自然人而言，因申獲核准數量
    眾多，擁有少數「旺」字類商標，其識別性無疑確有較弱之
    慮。惟上訴人乃國內擁有極多數「旺」字商標之著名優良食
    品公司，共有為數二百餘「旺」字類商標，不但於食品類別
    註冊眾多商標，對於其他類別商品之「旺」字類商標保護亦
    不餘遺力，以觀念近似於上訴人「旺」類文字於食品類申請
    商標，其「旺」字之識別性非但不弱，反而是品質與口味之
    明確標竿。甚至對於一般消費者而言，「旺」字食品商標幾
    乎可說與上訴人之名稱及高品質劃上等號，對於具有普通知
    識經驗之消費者，確有造成混同誤認之虞。綜上所述，訴願
    決定與原處分顯然違法，應予撤銷。
    被上訴人則以：(一)查本件系爭商標圖樣之中文「旺寶」，與
    上訴人據以異議商標圖樣之中文「旺旺」相較，雖二者均有
    相同之「旺」字，惟「旺」字為一般生活用語，通常習慣上
    在該字前後附加其他字詞，形成各種不同意涵之用語，例如
    「旺盛」、「興旺」等，而國內廠商以「旺」字或搭配其他
    用字作為商標圖樣申准註冊者亦不乏其數，此有被上訴人商
    標圖樣名稱資料附卷可稽，是以之作為商標圖樣，識別性自
    較低弱。而本件二商標圖樣之中文部分，既各以中文「旺」
    字分別結合「寶」、「旺」成為「旺寶」及「旺旺」，各自
    形成其整體意涵，則不論外觀、觀念或讀音均有差異，予消
    費者印象亦明顯可辨，客觀上於具有普通知識經驗之購買人
    施以普通之注意，異時異地隔離觀察及交易連貫唱呼之際，
    尚無致一般消費者產生混同誤認之虞，應非屬近似之商標，
    等語，資為抗辯。
三、原審斟酌全辯論意旨及調查證據之結果，以：系爭商標圖樣
    之中文「旺寶」，與上訴人據以異議商標圖樣之中文「旺旺
    」相較，雖二者均有相同之「旺」字，惟「旺」字為一般生
    活用語，素為國人所喜愛，通常習慣上在該字前後附加其他
    字詞，形成各種不同意涵之用語，國內廠商以「旺」字或搭
    配其他用字，作為商標圖樣申准註冊者不乏其數，有商標圖
    樣名稱資料附原處分卷可稽，故其識別性較弱；而本件二商
    標圖樣之中文部分，既各以中文「旺」字分別結合「寶」、
    「旺」成為「旺寶」及「旺旺」，各自形成其整體意涵，則
    不論外觀、觀念或讀音均有差異，予消費者印象亦明顯可辨
    ，客觀上於具有普通知識經驗之購買人施以普通之注意，異
    時異地隔離觀察及交易連貫唱呼之際，尚無致一般消費者產
    生混同誤認之虞，應非屬近似之商標為由，駁回上訴人原審
    之訴。
四、上訴意旨復執前詞，並主張：原判決未就「旺」字與上訴人
    之關係詳加考慮，背離事實，逕採被上訴人之見解，認本案
    二商標間非屬近似，顯屬適用法規不當云云。然按，商標圖
    樣相同或近似於他人同一商品或類似商品之註冊商標者，不
    得申請註冊，為本件異議審定時商標法第37條第12款所明定
    。而判斷兩商標是否近似，以具有普通知識經驗之購買人，
    於購買時施以普通所用之注意，有無混同誤認之虞以為斷。
    經查，系爭商標圖樣之中文「旺寶」，與上訴人據以異議商
    標圖樣之中文「旺旺」相較，雖二者均有相同之「旺」字，
    惟「旺」字素為國人所喜愛，通常習慣上在該字前後附加其
    他字詞，形成各種不同意涵之用語，本件二商標圖樣之中文
    部分，各以中文「旺」字分別結合「寶」、「旺」成為「旺
    寶」及「旺旺」，不論外觀、觀念或讀音均有差異，予消費
    者印象明顯可辨，具有普通知識經驗之購買人，於購買時施
    以普通之注意，尚不致產生混同誤認之虞，業經原判決明確
    詳述其得心證之理由，上訴人主張原判決未就「旺」字與上
    訴人之關係詳加考慮云云，不足採信。從而，原判決認系爭
    商標與據以異議商標非屬近似之商標，與本件商標異議審定
    時商標法等法令規定要無不合，尚無判決不適用法規或適用
    不當之違法。綜上所述，上訴人指摘原判決違誤，求予廢棄
    ，難認有理由，應予駁回。
據上論結，本件上訴為無理由，爰依行政訴訟法第255條第1項、
第98條第3項前段，判決如主文。
中    華    民    國    95    年    3     月    9     日
                  第三庭審判長法  官  趙  永  康
                              法  官  鄭  淑  貞
                              法  官  侯  東  昇
                              法  官  黃  淑  玲
                              法  官  林  文  舟
以  上  正  本  證  明  與  原  本  無  異
中    華    民    國    95    年    3     月    10    日
                              書記官  王  福  瀛


司法院資訊處製作；財團法人民間司法改革基金會備份。
